【裁判字號】    95,上易,1441
【裁判日期】    951116
【裁判案由】    傷害等
【裁判全文】
臺灣高等法院刑事判決                95年度上易字第1441號
上  訴  人
即  被  告  乙○○
選任辯護人  郭美春律師
上  訴  人
即  被  告  甲○○
上  訴  人
即  被  告  丁○○
上列上訴人因傷害等案件，不服臺灣宜蘭地方法院94年度易字第
182號，中華民國95年6月1日第一審判決（起訴案號：臺灣宜蘭
地方法院檢察署93年度調偵字第66號），及追加起訴（臺灣宜蘭
地方法院檢察署94年度偵緝字第122號）提起上訴，本院判決如
下：
    主  文
上訴駁回。
    事實及理由
一、本案經本院審理結果，認第一審以上訴人即被告三人犯有刑
    法第277條第1項傷害、第306條第1項之無故侵入住宅罪名，
    二項罪名，各量處被告三人拘役59日，如易科罰金以300元
    折算壹日，並定應執行刑為拘役110日，如易科罰金以300元
    折算壹日。經核其認事用法及量刑均無不當，應予維持，並
    引用第一審判決書記載之事實、證據及理由（如附件）。惟
    原判決之主文易科罰金之折算標準補正以「銀元」300元折
    算壹日。
二、就博愛醫院之診斷證明書之證據能力部分：
    該診斷書係博愛醫院之醫師丙○○基於職務上看診告訴人後
    所製證文書，業據該名醫師至本院作證證陳無訛，且無顯不
    可信之情況，依刑事訴訟法第159條之4第3款之規定，自有
    證據能力。
三、被告行為後，刑法總則修正有關之規定比較之。
(一)、按被告犯罪時之刑法第41條第1項前段規定：「犯最重本刑
    為5年以下有期徒刑以下之刑之罪，而受6個月以下有期徒刑
    或拘役之宣告，因身體、教育、職業、家庭之關係或其他正
    當事由，執行顯有困難者，得以1元以上3元以下折算一日，
    易科罰金。」又被告行為時之易科罰金折算標準，修正前罰
    金罰鍰提高標準條例第2條前段（現已刪除）規定，就其原
    定數額提高為100倍折算1日，則本件被告行為時之易科罰金
    折算標準，應以銀元300元折算1日，經折算為新臺幣後，應
    以新臺幣900元折算為1日。惟95年7月1日修正公布施行之刑
    法第41條第1項前段則規定：「犯最重本刑為5年以下有期徒
    刑以下之刑之罪，而受6個月以下有期徒刑或拘役之宣告者
    ，得以新臺幣1千元、2千元或3千元折算一日，易科罰金。
    」比較修正前後之易科罰金折算標準，以95年7月1日修正公
    布施行前之規定，較有利於受刑人，則應依刑法第2條第1項
    前段，適用修正前刑法第41條第1項前段規定，定其折算標
    準。
(二)、又行為後法律有變更者，依修正前刑法第2條第1項之規定，
    以適用裁判時法為原則，如行為時法有利於行為人，則例外
    適用行為時法；依修正後刑法第2條第1項規定，以適用行為
    時法為原則，惟如裁判時法有利於行為人，則例外的適用裁
    判時法。以往實務見解，認原判決未及比較適用新舊法時，
    上訴後，雖比較結果以舊法有利於行為人，而原判決別無其
    他撤銷事由，仍應由本院以此為由撤銷改判。惟修正後之規
    定係以適用行為時法為原則，因此原判決雖未及比較適用，
    然上訴本院後，經比較新舊法，行為後之法律並非較有利於
    行為人，仍應適用行為時法，則原判決適用行為時法即無不
    當，自不構成撤銷之事由。
(三)、再有關刑法第277條第1項所定1千元以下罰金刑及同法第306
    條第1項所定300元以下罰金刑之貨幣單位及提高倍數部分：
    依刑法施行法第1條之1：「中華民國94年1月7日刑法修正施
    行後，刑法分則編所定罰金之貨幣單位為新臺幣」「94年1
    月7日刑法修正時，刑法分則編未修正之條文定有罰金者，
    自94年1月7日刑法修正施行後，就其所定數額提高為30倍。
    但72年6月26日至94年1月7日新增或修正之條文，就其所定
    數額提高為3倍」，由原先以銀元計算，並依罰金罰鍰提高
    標準條例第1條前段提高10倍之規定，修正為依新臺幣計算
    並提高為30倍，是依行為時之規定對於被告並無不利，併予
    敘明。
(四)、刑法修正前刑法第51條第6款規定：「宣告多數拘役者，比
    照前款定其刑期。但不得逾120日。」而修正前係規定不得
    逾四個月。修正前後所定之不得逾之日數並無不同，即無法
    律變更之比較問題，附此敘明。
四、被告乙○○上訴於本院之意旨（包括甲○○、丁○○否認犯
    行）：
(一)、證人張勇夫即告訴人之舅舅於原審審理時作證業已證述同意
    讓被告進入其住處，則證人之證詞與偵查中之證詞不同時，
    自以審理時採交互詰問之方式而得之證詞為可採，原審捨此
    未為，且未詳具其理由；況該證人於偵查中亦僅證稱：伊未
    阻止他們進來等語，亦見證人之真意於案發時並無不同意被
    告進入其屋內。再者原審以張勇夫所證，不認識的人不會讓
    他進屋內，惟被告三人已第2次前往該處，證人主觀上亦可
    認為被告非陌生人而同意進入；至於證人即告訴人之女簡浩
    雯、簡芝諭渠等2人均證稱，係晚上10點準備睡覺之時被告
    等進入，然被告係於當日晚上7點多進入該屋，犯罪時間即
    有嚴重出入，遑論其他情節云云。本院查：
    證人張勇夫於93年8月30日偵查中，業已陳明他們（指被告
    三人）硬要進入，我不讓他們進入。（見93年度偵字第1560
    號卷第82頁），其雖於原審審理時，證稱：不曾這樣講云云
    。惟以該名證人於原審亦證明，伊不知從何時開始即有點老
    人癡呆症，是其既有老人癡呆症，則其於原審審理（95年5
    月3日）相隔近2年，證稱未曾於檢察官作證有如此證詞，即
    不足為奇，然檢察官亦不至於自己偽造該名證人之證詞；況
    該名證人於檢察官93年11月25日偵訊時，亦再證陳，未同意
    被告3人進屋，亦未阻止等語（見93年度調偵字第66號第82
    頁），再徵以該名證人於原審亦證，不認識之人，伊不會讓
    他進去，而伊不認識被告三人，是被告他們一直敲門，伊才
    開門，進屋之人有三人，丁○○亦有進去。是張勇夫既不認
    識被告3人，豈有同意被告3人進去找人之理；而張勇夫亦無
    證陳，被告3人係第1次不得其門而入，第2次再未經張勇夫
    之阻止進入等情。則被告乙○○之辯護人所辯，被告3人進
    入告訴人之屋內時，與張勇夫為第2次之謀面等情，亦不實
    在。至於張勇夫所陳其不同意被告3人進屋，亦未阻止等情
    ，然刑法第306條第1項之無故「侵入」，係指未得有支配或
    管理權人之允許，擅自入內而言。則張勇夫雖未阻止，惟其
    並未同意被告3人進屋亦明，而被告3人雖係索討債務，惟被
    告3人侵入告訴人之屋內，尚且有上2樓，並有拉開告訴人住
    處之衣櫥在找尋告訴人，有證人即告訴人之女簡浩雯於原審
    及偵查中證陳無訛（見原審卷二第74頁、93年度偵字第1560
    號卷第36頁），自屬以背於公序良俗之方法侵害告訴人住居
    之安寧，不能謂有正當理由。至於簡浩雯所證被告3人進入
    其屋內係晚上10點多伊準備睡覺之時，與張勇夫所證係晚上
    7點多，以乙○○與甲○○亦證係晚上7點多進入，與張勇夫
    所證時間點相同，故本院認被告3人進告訴人屋內係晚上7點
    多，然簡浩雯所證述之情節，他們闖入我家，我很害怕將燈
    關掉，我看其中1人有拿打火機在照，有開我家電燈等語，
    此情節應該有親身經歷才有可能如此逼真之描述，該情節應
    屬真正，至於時間點或許係簡女記憶錯誤所致，尚不能懷疑
    其證詞之真實性。則被告乙○○、甲○○所辯，已得張勇夫
    之允許進屋或丁○○所辯，其未進屋云云，均係卸責之詞，
    不足採信。
(二)、證人即警員游文龍所證，他們（指被告三人與告訴人）在派
    出所值班台正對面，距離約10公尺，聲音很大，沒有看到有
    人被毆。告訴人所證，其被毆後，沒有馬上回警局，我們四
    人並無一起進警局，他們匆忙離開，挫傷當會流一點血，手
    臂部分看得出受傷，我有翻給警察看。惟證人即警員劉文耀
    證稱，告訴人有無被傷害，伊無親眼看到，亦無聽到，告訴
    人沒有明顯外傷，伊無翻告訴人之衣服來看，告訴人亦無翻
    衣服給我看，告訴人有說被傷害，伊問彼是否提出告訴，彼
    稱不用，伊稱若之後要提出告訴可以去驗傷等語。而證人即
    警員游文龍亦證，被告三人與告訴人一起回派出所，告訴人
    要求警方提供地方。則亦見告訴人所證被告三人打完伊即離
    去，伊有明顯外傷，並當場提告等情，與該二位證人所證，
    全然不同，亦見診斷書上所載之傷，係被告離開後所造成，
    否則被告三人豈有至愚毆傷告訴人之後，復進入警方自投羅
    網。經查：
１、證人戊○○證稱，其被毆打之後，被告3人匆忙離開，未與
    被告3人一起再進警局；固與證人即警員劉文耀所證被告3人
    與告訴人一起再回派出所等情不合，惟該名證人於原審亦結
    證，告訴人再回警局有說被打，並抱著肚子（或摸著肚子）
    說被打等情，若告訴人未被毆打，豈有無端向處理之警員訴
    說被打之情。而證人即警員游文龍亦證明，告訴人有提到乙○○他們打他，伊還問要不要告，他沒有說要告的意思，伊
    說他隨時都可以告等語（見原審卷二第103頁）。則二位警
    員皆知告訴人當日案發時，即有聽聞告訴人抱著肚子向渠等
    述說被乙○○等人毆打之情。另徵以證人劉文耀所證，當時
    想說在派出所調解，但告訴人一直躺在派出所睡覺，不予理
    會，最後雙方發生爭執，乙○○要向告訴人要其母親之電話
    ，告訴人不肯，後來雙方同意到外面調解（見原審卷二第76
    頁），則本院認：在警局內即起爭執，則被告3人與告訴人
    出警局外，再起爭執而毆打告訴人，並無不可能。且以被告
    丁○○亦於偵查中供明，乙○○與告訴人在派出所左手邊之
    外面有發生推扯，他們推扯一陣子，伊與甲○○有上前叫他
    們不要吵等語。則乙○○與告訴人既有推扯，甲○○與丁○○既係乙○○連絡來一起討債之人，豈有不動手加入毆打，
    僅以口頭勸阻，亦難令人置信。況且證人即博愛醫院之醫師
    ，丙○○亦至院證明，告訴人係來掛門診，其有見到告訴人
    之傷勢，才會記入診斷證明書等語。再以告訴人之傷勢，並
    非頂嚴重，且徵以二位警員均證稱，告訴人當時並未有提告
    之明示，則被告3人是否毆人後即刻逃之夭夭，始符常情，
    亦難質疑。且以乙○○於原審以證人身分結證：伊與丁○○
    等人自台北來向告訴人討債務（原為其妻跟告訴人母親之合
    會，之後告訴人出具切結書保證等情），則以當日債務尚未
    協調出結果，被告3人再進派出所與告訴人索債，亦不違常
    。
２、乙○○復以告訴人指訴，甲○○從後以手臂勒住其頸部，為
    何證人丙○○證明告訴人之頸部未受傷，亦未流血，顯與事
    實不符。本院認：以手臂勒住頸部，應視當時動手之人之力
    道如何而定，並非一有勒住頸部之舉動，頸部一定會有傷勢
    。至於流血，應有以利器割或刺始較可能會致流血。從而告
    訴人經驗傷結果頸部未見傷勢，因有上揭之事證予以支持告
    訴人之證詞，亦難認告訴人之指訴有虛假之情。
(三)、被告乙○○請求對告訴人及乙○○本身測謊，以明乙○○未
    出手毆打告訴人及無故侵入告訴人之住宅。
１、本院依乙○○之請求，並徵得告訴人之同意將渠等三人送至
    法務部調查局測謊。
２、按測謊技術既係本於心理學及生理學之理論為基礎，並佐以
    科學儀器詳實記錄受測者應答時之各項反應，復由專業人員
    進行問題設計及結果判讀，所得測謊結果自具有相當之可信
    性。倘測謊人員具備專業之知識技能，復事先獲得受測者之
    同意，所測試之問題及其方法又具專業可靠性時，該測謊結
    果，如就否認犯罪有不實之情緒波動反應，雖不能採為有罪
    判決之唯一依據，但非無證據能力。最高法院94年度台上字
    第1753號意旨參照。查：本院囑託法務部調查局以控制問題
    法及混合問題法對被告乙○○及告訴人施作測謊鑑定，就告
    訴人曾於派出所附近遭乙○○等三人毆打，告訴人經測試結
    果無情緒波動之反應，研判未說謊；而乙○○經測試結果，
    有情緒波動反應研判有說謊，此有法務部調查局95年10月12
    日調科參字第09500467060號測謊報告書一紙附卷可憑。且
    查該測謊鑑定報告內容：不僅形式上符合測謊基本要件，有
    下述之過程：(1)測謊之程序說明；測前會談，包括完成受測
    者同意測試書面簽署，身心狀況觀察、受測者對案情之陳述
    ，測試問題、測謊儀器解說等(2)經受測人同意配合，並已告
    知得拒絕受測，以減輕受測者不必要之壓力，且有被告乙○○於95年10月4日所立「測謊同意書」；(3)被告身心狀況調
    查表；(4)生理記錄圖 (包括呼吸、膚電、脈博) ；(5)測謊員
    曾於美國馬里蘭州刑事法學院研習測謊，為美國測謊協會之
    會員、中華民國鑑識科學學會會員，有專業資格證明書附卷
    可稽，則該施測人員即有相當之專業；(6)測謊儀器係美國製
    造，Ｌafayet  teＩnstrumentＣo製造，型號ＬＸˍ4000電
    腦測謊儀，測前均檢察記錄功能，無故障因素方行測試。(7)
    受測人身心及意識狀態正常；(8)測謊環境具影音監視功能、
    空調、隔音、無外界干擾因素等，此有上開函之測謊過程參
    考資料附本院卷可稽。是本件測謊既經被告聲請並同意配合
    ，施測人員又有專業及經驗、測謊儀器良好且運作正常、被
    告之身心及意識狀態均正常。是測謊程序形式上之要件並無
    欠缺。是本件鑑定之結果就傷害否認犯罪有不實之情緒波動
    反應，雖不能採為有罪之唯一證據，但非無證據能力，仍得
    供裁判之佐證，（最高法院八十七年度臺上字第三九二八號
    判決意旨參照），從而本院自得援該測謊結果為對被告乙○○不利認定之佐證。
五、被告乙○○聲請再開辯論，履勘告訴人住所，以明張勇夫如
    何應門云云，因本案之事證已明，乙○○所請並無必要。被
    告三人仍執陳詞，否認犯案，均非可採。渠等3人之上訴，
    並無理由，應予駁回。
據上論斷，應依刑事訴訟法第368條、第373條，判決如主文。
本案經檢察官柯麗鈴到庭執行職務。
中    華    民    國    95    年    11    月    16    日
                  刑事第十四庭  審判長法  官  蘇隆惠
                                      法  官  陳玉雲
                                      法  官  林秀鳳
以上正本證明與原本無異。
不得上訴。
                                      書記官  耿鳳君
中    華    民    國    95    年    11    月    17    日
附錄：本案論罪科刑法條全文
刑法第306條第1項：
無故侵入他人住宅、建築物或附連圍繞之土地或船艦者，處1年
以下有期徒刑、拘役或300元以下罰金。
刑法第第277條第1項：
傷害人之身體或健康者，處3年以下有期徒刑、拘役或1,000元以
下罰金。


司法院資訊處製作；財團法人民間司法改革基金會備份。
